臺灣士林地方法院刑事判決　　　　　　　　　　　　　九十三年度訴字第一九三號
　　公　訴　人　臺灣士林地方法院檢察署檢察官
　　被　　　告　乙○○起訴書.
　　指定辯護人　本院公設辯護人林龍輝
右列被告因殺人未遂案件，經檢察官提起公訴（九十三年度偵字第一六二四號），本
院判決如左：
    主  文
乙○○傷害人之身體，累犯，處有期徒刑壹年拾月。
    事  實
一、乙○○（起訴書誤載為陳鐵成）曾有違反麻醉藥品管理條例、竊盜等前科；另於
    民國八十六年間，因犯傷害罪及違反槍砲彈藥刀械管制條例案件，經本院以八十
    六年度訴字第一０七三號判決有期徒刑十月及四月，定應執行刑為有期徒刑一年
    確定，於八十八年十月五日縮刑期滿執行完畢；又於八十八年間，因犯妨害自由
    罪，經本院以八十八年度士簡字第二四號判處有期徒刑四月確定，於八十八年十
    一月十五日易科罰金執行完畢（構成累犯）；另於九十二年七月間，因犯傷害罪
    ，經本院於九十三年四月二十八日，以九十三年度士簡字第一三三號判決有期徒
    刑三月確定。
二、乙○○有上開犯罪科刑執行紀錄，猶不知悛悔，於九十二年九月二十二日上午十
    一時三十分許（起訴書誤為十二時許），行經臺北縣汐止市○○路市場內，在同
    路段一五九號甲○○與男友丙○○所擺設之販售少淑女服裝攤位前，上前向甲○○詢問有無販售穿著過之女用內衣褲，甲○○聞言，認陳某有輕薄、戲謔之意，
    心生不悅，未加理會，隨即轉身入內，告知正在攤位後方整理衣服之丙○○，丙○○得知女友似遭人調戲，大為光火，旋即步出攤位，在攤位外數公尺處與乙○○對立，並發生口角，二人於爭執中，再走回攤位前，繼續互罵，嗣丙○○便返
    回攤位繼續整理衣物，然乙○○於前述衝突結束後，心生不滿，為教訓丙○○，
    竟基於普通傷害之故意，步行至附近巷內停車場，撿取不詳人所有之西瓜刀一把
    （長約三十公分，前端平整，略有生鏽），旋即持刀返回上開攤位，甲○○見狀
    大叫，並企圖搶下乙○○手中刀子，終因身材嬌小，遭乙○○用力推開，而此時
    丙○○因蹲坐在攤位後方，背對門口，一邊手持電話通話、一邊整理衣物，故而
    未見乙○○手持西瓜刀進入之情狀，亦未注意甲○○高喊叫聲，在不知情且無法
    抗拒之情形下，遭乙○○以手持西瓜刀橫向由右至左揮砍其右肩部一刀，並順勢
    傷及左上臂，丙○○遭砍傷後，起身面對乙○○，於慌亂中隨手取得攤位內之鐵
    架一支欲加抵抗，乙○○於二人正面相對拉扯時，推倒丙○○，再朝丙○○左側
    身體揮砍一刀，擊中其左肩部位，丙○○於伸手抵抗時，傷及自己右手中指，乙○○認為已達教訓目的即行罷手，並離開現場，途中將作案用之西瓜刀丟棄於前
    開停車場附近（未扣案）。嗣甲○○緊急將丙○○送往國防大學國防醫學院三軍
    總醫院急救並住院治療，診斷受有右肩深度裂傷十九公分、左肩深度裂傷十一公
    分併鎖骨開放性骨折、右手中指裂傷二處分別為一公分及一‧五公分、左上臂五
    乘以０‧三公分之傷害（起訴書漏載左上臂傷害）。
三、案經丙○○訴由臺北縣政府警察局汐止分局報請臺灣士林地方法院檢察署檢察官
    偵查起訴。
    理  由
一、訊據被告乙○○固不否認於九十二年九月二十二日上午十一時三十分許，在臺北
    縣汐止市○○路一五九號販售少淑女服裝攤位前，向甲○○詢問有無販售穿著過
    之女用內衣褲，因而與其男友丙○○發生口角爭執，嗣持西瓜刀砍傷丙○○之事
    實，惟堅決否認有何殺人未遂之犯行，辯稱：伊當天早上有喝酒，酒後至系爭攤
    位要向甲○○購買其所穿著之內衣褲，陳女說她沒有，伊就離開，後來丙○○就
    拿鐵管來問伊說要買來啊，伊說好啊，結果簡某就用鐵管打人，伊就跑走，跑到
    汐止市○○路一五九巷停車場內，拿起二個月前撿到的西瓜刀，就往丙○○店面
    方向走去，要教訓簡某，然後持刀就往簡某的肩膀左右各砍一下，後來就離開了
    ，伊與丙○○素不相識，並無殺人犯意等語。經查：
  (一)公訴人認為被告乙○○涉有刑法殺人未遂罪嫌，無非係憑：告訴人丙○○之指訴
    、證人甲○○之證述、告訴人所穿著上衣照片、記載告訴人受傷情形之診斷證明
    書及國防大學國防醫學院三軍總醫院函文暨所附病歷資料等，執為論據。惟按犯
    罪事實應依證據認定之，無證據不得認定犯罪事實，刑事訴訟法第一百五十四條
    第二項定有明文。又按告訴人之告訴，本以使被告受刑事追訴為目的，故其陳述
    是否與事實相符，自應調查其他證據，以資審認（最高法院五十二年臺上字第一
    三００號判例參照）。再按殺人與傷害之區別，應以有無殺意為斷，其受傷之多
    寡及是否為致命部位，輕重如何，有時雖可藉為認定有無殺意之參考，究不能據
    為絕對標準，最高法院著有十八年上字第一三０九號及十九年上字第七一八號判
    例可資佐參。另按殺人未遂之成立，以有殺害他人生命之故意，著手於殺人之實
    行而未發生死亡之結果為要件；倘無使人喪失生命之故意，僅在使其身體、健康
    受到傷害，則為傷害罪。故殺人未遂、傷害之區別，端賴行為人行為時，究出於
    殺人或傷害之犯意而定。至殺人犯意之存否，固係隱藏於行為人內部主觀之意思
    ，被害人傷痕之多寡、受傷處所是否即為致命部位、傷勢輕重程度、加害人下手
    情形、所用凶器為何，並與被害人曾否相識、有無宿怨等情，雖不能執為區別殺
    人與傷害之絕對標準，然仍非不得盱衡審酌事發當時情況，觀其行為動機，視其
    下手情形、用力輕重、砍向部位之手段，佐以其所執兇器、致傷結果、與被害人
    之關係暨行為後之情狀等予以綜合觀察論斷。
  (二)前揭於九十二年九月二十二日上午十一時三十分許，在臺北縣汐止市○○路市場
    內一五九號販售少淑女服裝攤位前，向甲○○詢問有無販售穿著過之女用內衣褲
    ，因而與丙○○發生口角爭執，嗣持西瓜刀砍傷丙○○之事實，迭據被告乙○○
    於警詢、檢察官偵查及本院審理時坦承不諱，並據證人即告訴人丙○○、甲○○
    分別證述明確，而告訴人受有右肩深度裂傷十九公分、左肩深度裂傷十一公分併
    鎖骨開放性骨折及右手中指裂傷二處分別為一公分及一‧五公分、左上臂五乘以
    ０‧三公分之傷害（起訴書漏載左上臂傷害），亦有國防大學國防醫學院三軍總
    醫院甲種診斷證明書（詳偵卷第十七頁）、該院九十三年三月一日集逵字第０九
    三０００三七一二號函暨所附病歷摘要及門診紀錄影本（參偵卷第四十六頁至第
    四十九頁）、九十三年九月八日集逵字第０九三００一八一一三號函暨所附急診
    、門診病歷資料影本（附於本院卷內）及告訴人提出之受傷照片附卷可稽，此部
    分事實洵堪認定。
  (三)茲應審究者乃被告前開持西瓜刀砍傷告訴人之行為係基於何種犯意而為？
    1.查被告與告訴人素昧平生，並無恩怨或債務糾紛，此據證人即告訴人丙○○及
      被告陳明在卷，互核相符，且本件係肇因於被告前往告訴人與甲○○所經營之
      攤位詢問有無販賣穿著過之女用內衣褲，應屬臨時起意，縱然因而有衝突齟齬
      情事，衡情應無因該偶發爭執，即遽起殺機，是被告辯稱當日持刀意在教訓告
      訴人，應屬可採，其並無戕害告訴人生命之動機及故意。
    2.次查，被告當時雖持西瓜刀砍傷告訴人，然該西瓜刀長約三十公分，前端平整
      ，略有生鏽等情，業據證人甲○○於本院審理時結證明確，足見該西瓜刀並非
      屬鋒銳利器，被告苟有致人於死之故意，理當選擇更銳利器具始足竟其功，可
      見其應無殺人之故意。
    3.復查，被告雖以西瓜刀砍傷告訴人身體，然觀之告訴人受傷部位，為右肩、左
      肩、右手中指、左上臂等處，業已敘述如前，該等傷勢均為外傷，且非人體最
      重要部位，相較於人體致命部位之頭部、頸部而言，告訴人所受傷害尚非至鉅
      。況且徵之證人丙○○及甲○○所述，當時告訴人係靜止狀態，處於不知情且
      無法抗拒之狀態，被告果有殺人故意，以當時告訴人根本不知被告有砍擊的動
      作，亦無從反抗之情形下，被告大可用力朝向告訴人致命之重要部位如頭部、
      頸部直接砍殺，且可準確命中，不致出現偏差，然而被告於上揭情狀下，僅從
      告訴人背部橫向砍擊一刀，可知被告應無致告訴人於死地之意。另告訴人於受
      傷後，僅以手持鐵架反抗，被告在斯時並無人阻止之情況下，當可持續揮刀砍
      殺，從容行兇，以遂其目的，卻捨此未為，僅在告訴人抵抗之時，於拉扯中推
      倒告訴人，再持刀朝告訴人之左側身體揮砍一刀，致傷及左肩，並未往告訴人
      身體重要部位砍殺，且未繼續揮刀，即行離去，並未進一步為加害行為，堪認
      被告執西瓜刀並無蓄意頻頻朝向人體要害之頭、頸部迭次猛砍情事，自不能僅
      憑該告訴人受傷之處適位於靠近人體要害之肩部，即執為被告具有殺意之判斷
      。
    4.再查，就告訴人受傷情形，經檢察官函詢結果，國防大學國防醫學院三軍總醫
      院函覆稱：「查簡員為雙肩部多處刀傷合併左側鎖骨開放性骨折。目前骨折癒
      合情形良好，唯九十二年十二月十八日門診複查，左肩活動明顯受限，肌力尚
      未恢復，深度裂傷處傷及肌肉韌帶，惟無深部動靜脈之損傷。」，此有該院九
      十三年三月一日集逵字第０九三０００三七一二號函暨所附病歷摘要及門診紀
      錄影本在卷足憑。另於本院調查時，再向醫院查詢結果為：「查簡員於九十二
      年九月二十二日經本院急診收療住院，並於當日接受手術，入院診斷為左鎖骨
      遠端開放性骨折、右肩深度切割傷及右手淺度切割傷。左肩部深度切割傷長約
      十公分深及左鎖骨處造成骨折、右肩部切割撕裂傷長約十九公分。九十二年九
      月二十二日實施右肩部傷口擴創縫合手術、左肩部撕裂傷縫合及左鎖骨骨折處
      復位及鋼釘內固定。九十二年九月三十日出院後，陸續至門診追蹤，惟簡員左
      肩活動受限，持續門診治療於九十三年五月間骨折處已癒合，鋼釘拔除，但目
      前左肩上舉達一百一十度，外展一百一十度，仍有活動範圍受限，且肌力未恢
      復至正常活動範圍。」，亦有國防醫學院三軍總醫院九十三年九月八日集逵字
      第０九三００一八一一三號函暨所檢送之急診、門診病歷資料影本附卷可按，
      可見告訴人之傷勢並不致立刻危及生命，被告於主觀上應無戕害告訴人生命致
      其於死之犯意。綜觀被告下手部位、告訴人傷勢情況及案發時一切情狀，應認
      被告僅係基於普通傷害之犯意而為，與殺人罪之構成要件尚屬有間。
    5.又查，告訴人及證人甲○○雖均證稱：被告持西瓜刀砍丙○○好幾刀，且有一
      直「捅」丙○○云云。然質之被告已否認上情，而證人丙○○於檢察官偵訊時
      係指稱：「‧‧‧我跌倒，就順手抽一支細鐵管抵擋，但還是被他砍掉。他砍
      一砍，我又跌倒，他就把我抓起，一直捅我的胸、肺部」等語（偵卷第三十七
      、三十八頁），其於本院訊問時則證述：被告砍人時有講「讓你死」（臺語）
      ，伊跌倒後，被告拉伊起來，繼續往背部、腹部亂捅等情。另證人甲○○於檢
      察官偵訊時結證以：「（砍了簡某之後，陳某還有無繼續做任何事？）他繼續
      朝陳某頸部、左右肩砍，血都噴出來，簡某跌倒在地，陳某將簡某抓起，拿刀
      朝胸部刺」等語（偵卷第三十七頁），其於本院審理時卻改稱：被告往丙○○
      肚子的位置一直捅，連續捅好幾下，但沒有流血云云。綜合證人丙○○、甲○○右開所述參互以觀，被告除揮砍之外，究竟係持西瓜刀「捅」告訴人身體何
      等部位，係胸、肺部、腹部抑或及於背部，彼等證詞非但前後反覆不一，甚至
      並不相符，已有重大瑕疵可指。倘若被告有告訴人及證人甲○○所證述之行為
      ，則告訴人之胸、肺部、腹部或背部，應分別受有輕重不等之傷害，然而證人
      丙○○於本院作證時竟陳稱：伊並未跟醫生講，也沒有上藥等語無訛，此已與
      常情相悖，且細繹上揭卷附診斷證明書及國防大學國防醫學院三軍總醫院九十
      三年三月一日函文暨所附病歷摘要及門診紀錄影本，並未提及所謂以西瓜刀捅
      人所可能造成之傷勢，至該院以九十三年九月八日函文所檢送之急診病歷內，
      雖除診斷證明書所載之傷勢外，另在人體部位簡圖上，亦記明告訴人左上臂受
      有五乘以０‧三公分之傷害，但並未檢查出其他傷害，再依該函所附之急診醫
      護生命徵候紀錄及住院期間之護理紀錄顯示，亦無其餘傷害之記載，顯見告訴
      人及證人甲○○之證述有誇大渲染之虞，此部分證詞尚難遽採為不利於被告之
      依據。
    6.另查，告訴人及證人甲○○雖曾證稱：被告有以臺語說「讓你死」，且是在聽
      到有人說「警察來了」，被告才停手跑掉云云。訊之被告則堅決否認在卷，而
      證人丙○○在案發後，於九十二年九月二十四日初次接受警詢時，已明確證稱
      ：「（犯嫌砍殺你時，有無稱要給你死或其他話之類？）犯嫌並無說任何話，
      砍完後說：我今天先放過你，然後就離去。」（詳偵卷第七頁背面），在警察
      明確詢問以被告是否有稱給你死或其他話語時，證人丙○○已明確為否定之陳
      述，且前者之詢問，距離案發時間較近，記憶理當最為深刻，其證詞亦尚未被
      其他因素污染，後來證人丙○○於偵、審中雖翻異前詞，然其證詞既屬前後不
      一，且係事隔半年始為陳述，應以於九十二年九月二十四日警詢時所述為可信
      。再觀之證人甲○○於九十二年九月二十二日及同年九月二十四日二次之警詢
      筆錄，就被告如何詢問購買女用內衣褲、男友丙○○如何前去與被告理論、被
      告後來持西瓜刀砍傷丙○○、揮砍何部位、有無共犯、被告之特徵、丙○○有
      無反抗各節，均詳細陳述，並未見提及被告有喊叫「給你死」之語，且警員詢
      問其有無補充意見時，證人甲○○亦表示：「無其他意見陳述」、「（妳有無
      意見補充？）沒有。」（參偵卷第十一頁至第十六頁），惟其竟於事後始證述
      被告出現上述言詞及舉動，其對被告不利之證述同無足採。
    7.至被告雖辯稱：其當天早上有喝酒云云，然查，被告原係為詢問購買女用內衣
      褲事宜而至甲○○設於市場攤位，因未能購得，致其心生不滿而與告訴人發生
      口角，嗣為教訓告訴人，遂生以後傷害犯行等情，迭經被告供承在卷，顯見被
      告行為當時之神智應尚屬清醒，否則如何能就案發經過詳述歷歷。且證人丙○○證稱：被告當時講話蠻正常的，證人甲○○結證以：沒有聞到被告身上有酒
      味，其精神狀況蠻正常的等情在卷，被告於本院調查時亦自承：伊有些細節記
      不清楚，但沒有醉等語屬實，互核相符，足認被告行為時尚非處於心神喪失或
      精神耗弱之狀態，且飲酒本屬原因自由行為，是被告此部分所辯並不足採為有
      利之認定。
    綜合上述，被告持西瓜刀揮砍告訴人成傷之行為，衡情尚難認其有殺害之決意，
    應僅具普通傷害之故意，至為灼然，被告辯稱其無殺人之犯意，要屬有據，堪以
    採信，其所為普通傷害行為事證明確，犯行洵堪認定，應依法論科。
二、核被告所為，係犯刑法第二百七十七條第一項普通傷害罪。公訴人認係犯刑法第
    二百七十一條第二項、第一項之殺人未遂罪，容有誤會，惟基本社會事實同一，
    起訴法條應予變更。查被告有事實欄所載之犯罪科刑執行紀錄，此有臺灣高等法
    院被告全國前案紀錄表在卷可佐，其受有期徒刑之執行完畢後，五年以內再犯本
    件有期徒刑以上之罪，係屬累犯，應依刑法第四十七條之規定加重其刑。爰審酌
    被告有事實欄所示之犯罪科刑執行紀錄，有臺灣高等法院被告全國前案紀錄表存
    卷可考，堪認其素行非佳、被告於本案發生前，已有二次傷害前科，顯見其個性
    衝動，無法自制、本次僅為滿足個人慾念，即以言語輕薄女子甲○○、與告訴人
    口角後，復不知自省，反而持刀傷人，致告訴人無辜遭受傷害、犯罪對告訴人身
    體及心理所生之損害非輕及犯罪後尚知坦承錯誤之態度等一切情狀，量處如主文
    所示之刑。至被告作案用之西瓜刀一把，並未扣案，訊之被告亦否認為其所有，
    衡情可信，故不宣告沒收，附此敘明。
據上論斷，應依刑事訴訟法第二百九十九條第一項前段、第三百條，刑法第二百七十
七條第一項、第四十七條，罰金罰鍰提高標準條例第一條前段，判決如主文。
本案經檢察官鄭嘉欣到庭執行職務。
中　　　華　　　民　　　國　　九十三　　年　　 十一 　　月　　　四　　　日
                                    臺灣士林地方法院刑事第五庭
　　                                    審判長法  官  李  育  仁
　　                                          法  官  許  辰  舟
　　                                          法  官  黃  潔  茹
右正本證明與原本無異。
如不服本判決，應於判決送達後十日內，向本院提出上訴狀。
                                              書記官  柳  瑞  宗
中　　　華　　　民　　　國　　九十三　　年　　十一　　  月　　　九　　　日
附錄本案論罪科刑法條，刑法第二百七十七條第一項：
傷害人之身體或健康者，處三年以下有期徒刑、拘役或一千元以下罰金。
